臺灣雲林地方法院民事裁定             100年度監宣字第95號
聲  請  人  賀維誠
相  對  人  林秋梅
關  係  人  賀維蓮
上列聲請人聲請監護宣告事件，本院裁定如下：
    主  文
宣告林秋梅（女、民國○○年○ 月○ 日生、國民身分證統一編號：
Ｚ000000000號）為受監護宣告之人。
選定賀維誠（男、民國○○年○ 月○○日生、國民身分證統一編號：
Ｚ000000000號）為受監護宣告人之監護人。
指定賀維蓮（女、民國○○年○ 月○○日生、國民身分證統一編號：
Ｚ000000000號）為會同開具財產清冊之人。
聲請費用新臺幣壹仟元由受監護宣告之人負擔。
    理  由
一、聲請意旨略以：聲請人賀維誠為相對人林秋梅之長子，相對
    人自民國98年7 月1 日起，因重度失智，雖送醫診治但不見
    起色，近日甚且已因精神障礙或其他心智缺陷，致不能為意
    思表示或受意思表示，或不能辨識其意思表示之效果。為此
    依民法第14條第1 項、民事訴訟法第597 條第1 項之規定，
    聲請對其為監護之宣告，並依民法第1111條規定請求指定聲
    請人為相對人之監護人，暨指定關係人賀維蓮為會同開具財
    產清冊之人等語。
二、按對於因精神障礙或其他心智缺陷，致不能為意思表示或受
    意思表示，或不能辨識其意思表示之效果者，法院得因本人
    、配偶、四親等內之親屬、最近1 年有同居事實之其他親屬
    、檢察官、主管機關或社會福利機構之聲請，為監護之宣告
    。又受監護宣告之人應置監護人。法院為監護之宣告時，應
    依職權就配偶、四親等內之親屬、最近1 年有同居事實之其
    他親屬、主管機關、社會福利機構或其他適當之人選定一人
    或數人為監護人，並同時指定會同開具財產清冊之人，民法
    第14條第1 項、第1110條、第1111條第1 項分別定有明文。
三、經查，聲請人上開主張，業據其提出戶籍謄本、中華民國殘
    障手冊影本、親屬系統表等件為證。又本院法官在鑑定人葉
    寶專醫師前訊問相對人時，相對人毫無反應，觀其包過裹尿
    布，端坐在輪椅上，外表乾淨，右手捲曲，左手可活動，問
    話偶有眼神交會，但無反應。再經鑑定人葉寶專醫師到場鑑
    定稱：相對人90年中風後，右半身偏癱，經復建後，已可自
    理一般生活照顧，迄96年間，相對人出現腦功能異常及類似
    譫妄現象，有情緒失控、叫喊及異常飲食習慣；迨98年間，
    狀況日益惡化，無法行動自如，平常須靠輪椅代步，語言表
    達及領悟能力逐漸缺損，人、時、地方向感日益變差，經臨
    床失智評估，CDR 為4 分，屬極重度失智，腦力明顯退化，
    日常生活皆須他人協助，大小便失禁須包尿布。本次於100
    年6 月施測，CDR 仍是4 分，目前情況為呆坐、沒有言語，
    對他人言語亦少有反應，行動困難。綜合以上所述，相對人
    已達極重度失智狀態，對外界知覺領悟判斷能力極差，且有
    日益嚴重傾向，已達因精神障礙或其他心智缺陷，致不能為
    意思表示或受意思表示，或不能辨識其意思表示之效果等語
    ，有鑑定筆錄在卷可稽。本院審酌上情，認為相對人對他人
    之詢問無法辨識及回答，心智意識狀態不清，無法表達其內
    心意思，日常生活起居均須他人協助、照護，已達不能為意
    思表示或受意思表示之情狀，故聲請人聲請對相對人為監護
    之宣告為有理由，自應予准許。
四、復按民法第1111條之1 規定：「法院選定監護人時，應依受
    監護宣告之人之最佳利益，優先考量受監護宣告之人之意見
    ，審酌一切情狀，並注意下列事項：一受監護宣告之人之身
    心狀態與生活及財產狀況。二受監護宣告之人與其配偶、子
    女或其他共同生活之人間之情感狀況。三監護人之職業、經
    歷、意見及其與受監護宣告之人之利害關係。四法人為監護
    人時，其事業之種類與內容，法人及其代表人與受監護宣告
    之人之利害關係。」經查，聲請人賀維誠、關係人賀維蓮分
    為受監護宣告人之長子、長女，相對人配偶賀春醒已亡故，
    另有次子賀維詳，此有親屬系統表及戶籍謄本可憑。而賀維
    誠、賀維蓮分別有意願擔任本件受監護宣告人之監護人及會
    同開具財產清冊之人，有同意書存卷可查。本院審酌上情，
    並考量賀維誠、賀維蓮分係受監護宣告人之長子、長女，為
    其最近親屬，各有意願擔任受監護宣告人之監護人及會同開
    具財產清冊之人，並經賀維詳到庭表示同意，兼衡量民法第
    1111條之1 規定等一切情狀，認由賀維誠、賀維蓮分別擔任
    相對人之監護人及會同開具財產清冊之人，應符合相對人之
    最佳利益，核屬適當，爰選定及指定之。
五、依民事訴訟法第608 條第1 項，裁定如主文。
中    華    民    國   100    年    10    月    28    日
                  家事法庭  法  官  曾鴻文
以上正本係照原本作成。
如不服本裁定關於選定監護人及指定會同開具財產清冊之人等部
分，應於送達後10日內，向本院提出抗告狀，並繳納抗告費新臺
幣1,000 元。關於宣告監護之部分，不得抗告。
中    華    民    國   100    年    10    月    28    日
                            書記官  潘佳欣
附錄法條：
民法第1099條：
監護開始時，監護人對於受監護人之財產，應依規定會同遺囑指
定、當地直轄市、縣（市）政府指派或法院指定之人，於二個月
內開具財產清冊，並陳報法院。
前項期間，法院得依監護人之聲請，於必要時延長之。
民法第1099條之1：
於前條之財產清冊開具完成並陳報法院前，監護人對於受監護人
之財產，僅得為管理上必要之行為。